臺灣高等法院高雄分院民事裁定　　　　　 96年度抗字第243號
抗　告　人　丙○○
　　　　　　　　　　　送達代.
相　對　人　馬來西亞商富析資產管理股份有限公司台灣分公司
法定代理人　戊○○
相　對　人　龍星昇第五資產管理股份有限公司
法定代理人　丁○○
相　對　人　甲○○○
　　　　　　連振耀即連耀光）.
上列當事人間返還擔保金事件，對於民國96年7月18日臺灣屏東
地方法院96年度聲字第256號所為裁定提起抗告，本院裁定如下
：
    主  文
原裁定廢棄。
台灣屏東地方法院94年度存字第112 號提存事件，抗告人所提存
之擔保金新台幣柒拾陸萬肆仟元，准予返還。
聲請及抗告訴訟費用由相對人連帶負擔。
    理　由
一、本件返還擔保金事件，對於受擔保利益人之全體必須合一確
    定，抗告人雖僅對其中一人即相對人馬來西亞商富析資產管
    理股份有限公司台灣分公司（下稱富析公司，執行債權人即
    第一順位抵押權人）提起抗告，惟依民事訴訟法第56條第1
    項第2 款之規定，其效力及於其餘受擔保利益人龍星昇第五
    資產管理股份有限公司（併案執行債權人）、甲○○○（第
    二順位抵押權人）、連振耀（執行債務人）等人，爰將之併
    列為相對人，合先明。
二、抗告意旨略以：伊與相對人間第三人異議之訴事件（本院94
    年度上易字第219 號）終結後，已定20日以上之期間，催告
    受擔保利益人即相對人就伊為停止執行所供之系爭擔保金行
    使權利，相對人均逾期未行使權利，伊自得要求返還擔保金
    。雖相對人富析公司已將相關債權讓與第三人王宏琳，然僅
    是移轉其對債務人連耀光及連帶保證人楊美麗未清償之本金
    、利息及違約金等之相關債權而已，並不及於得對伊主張受
    擔保利益之權利。且停止執行期間，富析公司或其他相對人
    始終未對伊有損害賠償之請求，該損害賠償之權利無從確認
    是否存在，則富析公司所轉讓之債權，自不包含得對伊主張
    因停止執行受有損害賠償之權利。故王宏琳既非系爭擔保金
    之受擔保利益人，自不得以王宏琳對伊提起損害賠償訴訟，
    即認系爭擔保金有經受擔保利益人行使權利，而不准伊返還
    擔保金之請求，求為廢棄原裁定等語。
三、按訴訟終結後，供擔保人證明已定二十日以上之期間，催告
    受擔保利益人行使權利而未行使者，法院應依供擔保人之聲
    請，以裁定命返還其提存物，民事訴訟法第104 條第1 項第
    3 款前段定有明文。且依同法第106 條規定，上開有關供訴
    訟費用擔保之規定，於因停止執行供擔保之情形，準用之。
    又民事訴訟法第104 條第1 項第2 款所謂「受擔保利益人行
    使權利」，係指向法院起訴或為與起訴相同效果之訴訟行為
    （如聲請調解或聲請發支付命令）而言（最高法院80年台抗
    字第413 號判例參照）。
四、經查抗告人前依原審法院94年度聲字第31號停止執行之裁定
    ，供擔保新台幣（下同）76萬4000元（原審法院94年度存字
    第112 號提存書）後，原審法院93年度執字第5397號執行事
    件就坐落屏東縣潮州鎮○○○段278-10、278-11、278-41及
    541-40地號土地上暫4471建號之未辦保存登記建物所為之強
    制執行程序，於原審法院94年度訴字第27號第三人異議之訴
    事件判決確定、和解或撤回起訴前，應暫予停止。嗣上開異
    議事件業經本院於96年4 月11日判決抗告人敗訴確定而全部
    終結（本院94年度上易字第219 號），抗告人已以存證信函
    定21日之期間，催告受擔保利益人即相對人行使權利，已分
    別送達予相對人，並已逾21日等情，有抗告人所提出之停止
    執行裁定、提存書、民事判決、存證信函及其回執等影本為
    證。且相對人未向法院起訴或為與起訴相同效果之訴訟行為
    （聲請調解或聲請發支付命令）等情，亦有原審民事紀錄科
    查詢表及索引卡查詢資料在卷可稽。而第三人王宏琳雖另案
    起訴（原審法院96年度訴字第293 號損害賠償事件）主張富
    析公司因停止執行程序而受有216 萬6666元之損害，可請求
    抗告人賠償，富析公司已於95年11月10日將其債權（含抵押
    權及其他一切權利、利益等）讓渡予伊，爰請求抗告人賠償
    伊216 萬6666元及法定遲延利息等語，並提出債權讓渡書、
    民事陳報狀影本為證。惟經本院調取原審法院96年度訴字第
    293 號損害賠償事件案卷查閱結果，王宏琳於該案所提出之
    債權讓渡書，記載「出讓人（指富析公司）及受讓人（指王
    宏琳）雙方茲確認於本日出讓人業將其對連耀光及連帶保證
    人楊美麗之未償餘額中，本金新台幣貳仟萬元整，及其利息
    及違約金之不良債權下一切權利、名義、利益、義務及責任
    轉讓與受讓人．．」等情；及其所提之民事陳報狀，係富析
    公司與王宏琳共同於96年4 月23日具狀向原執行法院陳報上
    開債權讓與之事實，亦載明：「爰陳報人（即債權讓與人）
    與原債務人連耀光、楊美麗間強制執行事件，鈞院以93年度
    執字第5397號受理在案，惟陳報人業已就本案繫屬之本金暨
    利息（含已發生）、違約金（含已發生者）、墊付費用等債
    權、擔保物權及其他從屬之權利一併讓與債權受讓人王宏琳
    ．．」等情；及王宏琳於上開另案委任律師到庭亦陳述其已
    將債權讓與之事實通知債務人連耀光、楊美麗等語（原審法
    院96年度訴字第293 號卷第32頁），而非陳述通知抗告人，
    暨有其提出之存證信函為證，參以系爭擔保金係擔保停止執
    行程序而遲延執行所生之損害，而富析公司讓與王宏琳債權
    時，抗告人第三人異議之訴事件尚未終結，勝敗未定，富析
    公司自無權利受損而得對抗告人主張損害賠償之可言等情觀
    之，足認富析公司係將其對於債務人即相對人連振耀（即連
    耀光）及連帶保證人楊美麗之本金、利息及違約金之債權讓
    與王宏琳，並非於抗告人第三人異議之訴受敗訴確定後，將
    其因停止執行程序而遲延執行致受損害所生之損害賠償債權
    ，讓與王宏琳，則王宏琳自非系爭擔保金之受擔保利益人，
    尚難以王宏琳另案對抗告人提出損害賠償訴訟，即認系爭擔
    保金業經受擔保利益人行使權利。從而，本件相對人經抗告
    人催告行使權利而未行使，抗告人聲請返還擔保金，核無不
    合，應予准許。原法院駁回抗告人之聲請，尚有未洽，抗告
    人求予廢棄，為有理由，爰由本院廢棄改判如主文第二項所
    示。
五、據上論結，本件抗告為有理由，依民事訴訟法第492 條、第
    95條、第85條第2 項，裁定如主文。
中　　華　　民　　國　　96　　年　　9 　　月　　29　　日
                      民事第四庭
                        審判長法官       蔡文貴
                        法      官       黃科瑜
                        法      官       徐文祥
以上正本證明與原本無異。
本件不得再抗告。
中　　華　　民　　國　　96　　年　　9 　　月　　30　　日
                        書  記  官       陳金卿
